臺灣高等法院刑事判決
111年度原上訴字第25號
上  訴  人  
即  被  告  戴廷宇


            高俞峰




上  一  人
指定辯護人  黃柏彰律師(法扶律師)
選任辯護人  鄭志政律師(法扶律師)
上  訴  人  
即  被  告  邱緯綸


選任辯護人  陳仲豪律師(法扶律師)
上列上訴人等因詐欺等案件，不服臺灣新竹地方法院110年度原
金訴字第15、22、31號，中華民國110年11月30日第一審判決（
起訴案號：臺灣新竹地方檢察署110年度偵字第1685號，追加起
訴案號：同署110年度偵字第5607號、110年度蒞追字第4號；移
送併辦案號：同署110年度偵字第5607號、臺灣新北地方檢察署1
10年度偵字第12563號），提起上訴，本院判決如下：
    主  文
上訴駁回。
    事  實
一、高俞峰、邱緯綸、戴廷宇於民國109年10月至11間某日，陸
    續加入通訊軟體微信暱稱「皇阿瑪」、「法拉驢」、「麥拉
    倫」等真實姓名及年籍均不詳之成年男子所組成之詐騙集團
    ，其等在集團之分工為：高俞峰擔任「車手頭」，負責領包
    裹、洗卡(確認人頭帳戶金融卡可否正常使用)、交付提款卡
    給車手、收水及交水等工作；戴廷宇擔任取款車手，負責前
    往自動櫃員機提領贓款；邱緯綸則於戴廷宇提款時把風，並
    負責收水及交水等工作。高俞峰、邱緯綸、戴廷宇復與真實
    姓名及年籍均不詳、暱稱「皇阿瑪」、「法拉驢」、「麥拉
    倫」等人及所屬之詐騙集團成員，共同意圖為自己不法之所
    有，基於三人以上共同詐欺取財、隱匿詐欺犯罪所得去向而
    洗錢之犯意聯絡，先由該詐騙集團某成員以附表各編號所示
    之詐騙方式訛詐附表各編號所示之人，致使附表各編號所示
    之人均陷於錯誤，進而匯款至附表各編號所示之人頭帳戶內
    ，再由戴廷宇持高俞峰交付之人頭帳戶提款卡，於附表所示
    之提款時間、地點，將贓款提領殆盡如附表各編號所示，邱
    緯綸則在旁警戒把風，戴廷宇則將領得之贓款交付高俞峰轉
    交邱緯綸，邱緯綸再依「皇阿瑪」之指示將贓款轉交予其他
    詐騙集團成員以繳回上手，以此手法製造金流斷點，使司法
    機關難以溯源追查，而隱匿犯罪所得之去向。嗣如附表所示
    之人發覺受騙報警處理，始循線查悉上情。　　
二、案經詹珈桂、洪珮瑜、楊牧心、謝筱琪訴由新竹市警察局第
    三分局報請；高惠珍、鄭海華、劉杰、周怡雯、劉麗婷、陳
    威竣、林書含、陳和棋、林异城、黃美芳、顏琬婷、林宏益
    、鄭喻文訴由新竹市警察局移送臺灣新竹地方檢察署檢察官
    偵查起訴及移送併辦。
    理  由
壹、證據能力部分：
    按被告以外之人於審判外之陳述，雖不符刑事訴訟法第159
    條之1至第159條之4之規定，而經當事人於審判程序同意作
    為證據，法院審酌該言詞陳述或書面陳述作成時之情況，認
    為適當者，亦得為證據。又當事人、代理人或辯護人於法院
    調查證據時，知有第159條第1項不得為證據之情形，而未於
    言詞辯論終結前聲明異議者，視為有前項之同意，同法第15
    9條之5亦有明定。查本件檢察官、上訴人即被告(下稱被告)
    戴廷宇、高俞峰、邱緯綸及辯護人就本判決下列所引被告以
    外之人於審判外陳述之證據能力均不予爭執，迄至言詞辯論
    終結，亦未對該等證據之證據能力聲明異議，本院審酌該些
    供述證據作成時，核無違法取證或其他瑕疵，認為以之作為
    本案之證據屬適當，自有證據能力。其餘資以認定被告犯罪
    事實之非供述證據，均查無違反法定程序取得之情形，依刑
    事訴訟法第158條之4反面規定，亦具證據能力。
貳、實體部分：
一、本案認定犯罪事實所憑之證據及理由：　
　　被告戴廷宇、邱緯綸於本院審理時固未到庭，惟上揭犯罪事
    實，業據被告戴廷宇於警詢、偵查、原審及本院準備程序時
    ，被告高俞峰於警詢、偵查、原審及本院準備程序、審理時
    ，被告邱緯綸於警詢、偵查及原審準備程序、審理時，均坦
    承不諱（見偵1685卷第5至12、17至25、30至38頁；偵5607
    卷㈠第6至12、30至33、53至59頁；原審金訴字第15號卷第11
    0、111、250、257、258頁；本院卷第236、237、399、418
    頁），並有證人陳柔安、葉榮源、陳佳美、鍾沄芮、黃碧霞
    於警詢中之證述（見偵5607卷㈠第77至79頁背面、97至99頁
    背面、104至106頁背面、110頁正背面）、證人即被害人洪
    珮瑜、謝筱琪、楊牧心、詹珈桂於警詢中之證述(見偵1685
    卷第76至87、110至112、150至153、166至168頁)、證人即
    被害人陳威竣、林宏益、鄭喻文、張佳鈴、吳欣柔、劉麗婷
    、洪章耀、林書含、陳和棋、黃美芳、顏琬庭、林异城、周
    怡雯、高惠珍、鄭海華、雷鳳君於警詢中之證述(見偵5607
    卷㈡第1至3、16至18、29至34、50、51、62至64、78頁正背
    面、91、92、103至109、129至132、144、145、154至156、
    167至169、198、199、208至212、221至223、236、237頁)
    、證人即被害人劉杰於警詢中之證述(見偵5607卷㈢第1至4頁
    )可佐，復有新竹市本轄109年11月份車手提款熱點一覽表、
    戴廷宇提領詐騙款項一覽表、戴廷宇提款之監視錄影畫面截
    取照片、童財良之中國信託銀行帳戶自動化交易LOG資料、
    廖祐慈之華南銀行及郵局帳戶交易明細、陳佳美之郵局帳戶
    及台新銀行帳戶交易明細(見偵1685卷第43至54、56至66頁)
    、洪珮瑜之高雄市政府警察局左營分局左營派出所陳報單、
    受理各類案件紀錄表、受理刑事案件報案三聯單、受理詐騙
    帳戶通報警示簡便格式表、金融機構協助受詐騙民眾通知疑
    似警示帳號通報單、內政部警政署反詐騙諮詢專線紀錄表、
    網路銀行交易明細截圖、LINE對話紀錄截圖(見偵1685卷第7
    3至75、88、93、94、99至101、103至105頁)、謝筱琪之桃
    園市政府警察局蘆竹分局南崁派出所陳報單、受理各類案件
    紀錄表、受理刑事案件報案三聯單、受理詐騙帳戶通報警示
    簡便格式表、金融機構聯防機制通報單、內政部警政署反詐
    騙諮詢專線紀錄表(見偵1685卷第107至109、114至116頁)、
    楊牧心之臺北市政府警察局信義分局吳興街派出所陳報單、
    受理各類案件紀錄表、受理刑事案件報案三聯單、受理詐騙
    帳戶通報警示簡便格式表、金融機構聯防機制通報單、內政
    部警政署反詐騙諮詢專線紀錄表、第一銀行提款卡影本、自
    動櫃員機交易明細(見偵1685卷第147至149、154至162頁)、
    詹珈桂之雲林縣警察局斗六分局榴中派出所陳報單、受理各
    類案件紀錄表、受理刑事案件報案三聯單、受理詐騙帳戶通
    報警示簡便格式表、金融機構聯防機制通報單、內政部警政
    署反詐騙諮詢專線紀錄表、自動櫃員機交易明細(見偵1685
    卷第163至165、169、173至175頁)、詐騙帳戶車手提款影像
    暨提款明細一覽表、被告等提款之監視錄影畫面截取照片、
    陳柔安之中華郵政帳戶交易明細(見偵5607卷㈠第15至25、11
    7頁)、陳威竣之受理詐騙帳戶通報警示簡便格式表、桃園市
    政府警察局中壢分局青埔派出所金融機構聯防機制通報單、
    陳報單、受理各類案件紀錄表、受理刑事案件報案三聯單、
    網路銀行交易畫面及通話紀錄截圖、486團購防詐騙簡訊截
    圖、內政部警政署反詐騙諮詢專線紀錄表(見偵5607卷㈡第4
    至13頁)、陳柔安之華南銀行帳戶交易明細、林宏益之網路
    銀行交易畫面及通話紀錄截圖、臺南市政府警察局永康分局
    鹽行派出所受理詐騙帳戶通報警示簡便格式表、金融機構協
    助受詐騙民眾通知疑似警示帳戶通報單、陳報單、受理各類
    案件紀錄表、受理刑事案件報案三聯單、內政部警政署反詐
    騙諮詢專線紀錄表(見偵5607卷㈡第15、19至26頁)、陳柔安
    之台北富邦銀行帳戶交易明細、鄭喻文之國泰世華銀行存簿
    封面影本、國泰世華銀行對帳單、臺中市警察局大甲分局大
    甲派出所金融機構聯防機制通報單、陳報單、受理各類案件
    紀錄表、受理刑事案件報案三聯單、內政部警政署反詐騙諮
    詢專線紀錄表(見偵5607卷㈡第28、37至49頁)、張佳鈴之臺
    中市警察局大甲分局大甲派出所受理詐騙帳戶通報警示簡便
    格式表、金融機構聯防機制通報單、陳報單、受理各類案件
    紀錄表、受理刑事案件報案三聯單、內政部警政署反詐騙諮
    詢專線紀錄表、陳柔安之國泰世華銀行帳戶交易明細(見偵5
    607卷㈡第52至61頁)、吳欣柔之網路銀行交易明細查詢及通
    話紀錄截圖、自動櫃員機交易明細翻拍照片、內政部警政署
    反詐騙諮詢專線紀錄表、宜蘭縣政府警察局礁溪分局頭城分
    駐所受理詐騙帳戶通報警示簡便格式表、金融機構聯防機制
    通報單、陳報單、受理各類案件紀錄表、受理刑事案件報案
    三聯單(見偵5607卷㈡第65至75頁)、葉榮源之第一銀行帳戶
    資料及交易明細、劉麗婷之台中銀行及郵局存摺封面影本、
    網路銀行交易查詢截圖、臺中市政府警察局東勢分局東勢派
    出所受理詐騙帳戶通報警示簡便格式表、金融機構聯防機制
    通報單、陳報單、受理各類案件紀錄表、受理刑事案件報案
    三聯單、內政部警政署反詐騙諮詢專線紀錄表(見偵5607卷㈡
    第77、77-1、79至82、84、85、87至90頁)、洪章耀之自動
    櫃員機交易明細影本、高雄市政府警察局小港分局小港派出
    所受理詐騙帳戶通報警示簡便格式表、陳報單、受理各類案
    件紀錄表、受理刑事案件報案三聯單、165專線協請金融機
    構暫行圈存疑似詐欺款項通報單、內政部警政署反詐騙諮詢
    專線紀錄表(見偵5607卷㈡第93至99頁)、葉榮源之玉山銀行
    帳戶交易明細、林書含之LINE對話及通話紀錄截圖、網路銀
    行交易明細截圖、臺北市政府警察局中山分局中山二派出所
    受理詐騙帳戶通報警示簡便格式表、金融機構聯防機制通報
    單、陳報單、受理各類案件紀錄表、受理刑事案件報案三聯
    單、內政部警政署反詐騙諮詢專線紀錄表(見偵5607卷㈡第10
    2、113至119、124至128頁)、陳和棋之自動櫃員機交易明細
    、新北市政府警察局瑞芳分局澳底派出所受理詐騙帳戶通報
    警示簡便格式表、金融機構聯防機制通報單、陳報單、受理
    各類案件紀錄表、受理刑事案件報案三聯單、內政部警政署
    反詐騙諮詢專線紀錄表(見偵5607卷㈡第135、137、139至143
    頁)、黃美芳之自動櫃員機交易明細、新北市政府警察局樹
    林分局山佳派出所受理詐騙帳戶通報警示簡便格式表、金融
    機構聯防機制通報單、165專線協請金融機構暫行圈存疑似
    詐欺款項通報單、陳報單、受理各類案件紀錄表、受理刑事
    案件報案三聯單、內政部警政署反詐騙諮詢專線紀錄表(見
    偵5607卷㈡第146至153頁)、顏琬庭之通話紀錄及網路銀行交
    易明細截圖、新北市政府警察局中和分局南勢派出所受理詐
    騙帳戶通報警示簡便格式表、金融機構聯防機制通報單、陳
    報單、受理各類案件紀錄表、受理刑事案件報案三聯單、內
    政部警政署反詐騙諮詢專線紀錄表(見偵5607卷㈡第157、158
    、160至166頁)、林异城之通話紀錄截圖、新光銀行帳戶交
    易明細、新北市政府警察局新莊分局丹鳳派出所受理詐騙帳
    戶通報警示簡便格式表、金融機構聯防機制通報單、陳報單
    、受理各類案件紀錄表、受理刑事案件報案三聯單、內政部
    警政署反詐騙諮詢專線紀錄表、陳佳美之台新銀行帳戶交易
    明細(見偵5607卷㈡第170、171、173、178至182、184頁)、
    周怡雯之新北市政府警察局新莊分局光華派出所受理詐騙帳
    戶通報警示簡便格式表、陳報單、受理各類案件紀錄表、受
    理刑事案件報案三聯單、自動櫃員機交易明細、內政部警政
    署反詐騙諮詢專線紀錄表(見偵5607卷㈡第200至205頁)、鍾
    沄芮之中華郵政帳戶交易明細、高惠珍之自動櫃員機交易明
    細、新北市政府警察局新店分局碧潭派出所受理詐騙帳戶通
    報警示簡便格式表、金融機構聯防機制通報單、陳報單、受
    理各類案件紀錄表、受理刑事案件報案三聯單、內政部警政
    署反詐騙諮詢專線紀錄表(見偵5607卷㈡第207、214、216至2
    20-1頁)、鄭海華之自動櫃員機交易明細、郵局存簿封面影
    本、通話紀錄截圖、臺北市政府警察局大同分局民生西路派
    出所受理詐騙帳戶通報警示簡便格式表、金融機構聯防機制
    通報單、陳報單、受理各類案件紀錄表、受理刑事案件報案
    三聯單、內政部警政署反詐騙諮詢專線紀錄表(見偵5607卷㈡
    第224至227、229、232至235頁)、雷鳳君之宜蘭縣政府警察
    局宜蘭分局進士派出所受理詐騙帳戶通報警示簡便格式表、
    金融機構聯防機制通報單、陳報單、受理各類案件紀錄表、
    受理刑事案件報案三聯單、通話紀錄及網路銀行交易明細截
    圖、兆豐銀行存簿封面及內頁影本、內政部警政署反詐騙諮
    詢專線紀錄表(見偵5607卷㈡第238至246頁)、劉杰之臺中市
    政府警察局第三分局東區分駐所受理詐騙帳戶通報警示簡便
    格式表、金融機構聯防機制通報單、165專線協請金融機構
    暫行圈存疑似詐欺款項通報單、陳報單、受理各類案件紀錄
    表、受理刑事案件報案三聯單、內政部警政署反詐騙諮詢專
    線紀錄表（偵5607卷㈢第7至14頁）在卷可參，足見被告戴廷
    宇、高俞峰、邱緯綸之自白均與事實相符，應堪採信。從而
    ，本件事證明確，被告3人之犯行均堪認定，應依法論科。
二、論罪：　　
  ㈠核被告戴廷宇、高俞峰、邱緯綸所為，均係犯刑法第339條之
    4第1項第2款之三人以上共同詐欺取財罪、洗錢防制法第2條
    第2款（起訴書及追加起訴書誤載為第2條第1、3款，業經原
    審判決予以更正）、第14條第1 項之一般洗錢罪。起訴意旨
    原認被告戴廷宇、高俞峰、邱緯綸另犯組織犯罪條例第3條
    第1項後段之參與犯罪組織罪嫌，惟此部分業據原審法院以1
    10年度原金訴字第3、11、16號判決，檢察官亦於原審當庭
    更正刪除（見原審原金訴字第15卷第249頁），本院自不再
    論參與犯罪組織罪，爰予敘明。被告戴廷宇、高俞峰、邱緯
    綸與真實姓名及年籍均不詳、暱稱「麥拉倫」、「法拉驢」
    、「皇阿瑪」等人及所屬之詐騙集團其他成員間，有犯意聯
    絡及行為分擔，均應論以共同正犯。
  ㈡被告戴廷宇、高俞峰、邱緯綸所屬詐欺集團成員對附表所示
    告訴人、被害人施行詐術，使其等接續匯出款項，再由同案
    被告戴廷宇於密接時間內，分數次提領款項各該告訴人、被
    害人遭詐取之財物(詳見附表所示)，係分別侵害各該告訴人
    、被害人之同一財產法益，各該行為之獨立性極為薄弱，依
    一般社會健全觀念，難以強行分開，在刑法評價上，均應分
    別視為數個舉動之接續施行，合為包括之一行為予以評價，
    較為合理，應依接續犯分別論以包括之一罪。被告戴廷宇、
    高俞峰、邱緯綸所犯上開三人以上共同詐欺取財罪及一般洗
    錢罪，在自然意義上雖非完全一致，然係本於同一犯罪計畫
    ，且有行為局部重疊合致之關係，為避免過度評價，均應認
    係以一行為同時觸犯上開數罪名，為想像競合犯，均依刑法
    第55條前段規定，從一重論以三人以上共同詐欺取財罪處斷
    。又詐欺罪係侵害個人財產法益之犯罪，其罪數計算，應以
    被害人數之多寡，決定其犯罪之罪數，被告戴廷宇、高俞峰
    、邱緯綸就附表所示21次加重詐欺取財犯行間，犯意各別，
    行為互殊，均應分論併罰。
  ㈢關於刑法第59條規定之審酌：
  ⒈按犯罪之情狀顯可憫恕，認科以最低度刑仍嫌過重者，得酌
    量減輕其刑，刑法第59條定有明文。該條所謂「犯罪之情狀
    」，與同法第57條規定科刑時應審酌之一切情狀，並非有截
    然不同之領域，於裁判上酌減其刑時，應就犯罪一切情狀（
    包括第57條所列舉之10款事項），予以全盤考量，審酌其犯
    罪有無可憫恕之事由（即判例所稱有特殊之原因與環境等等
    ，在客觀上足以引起一般同情，以及宣告法定低度刑，是否
    猶嫌過重），以為判斷（最高法院102年台上字第2513號判
    決意旨參照）。查刑法第339條之4之加重詐欺罪之法定刑為
    「1年以上7年以下有期徒刑，得併科1百萬元以下罰金」，
    刑責極為嚴峻，然同為違犯本罪之人，其原因動機不一，參
    與分工及犯罪情節未必盡同，有身為主導策畫者、或僅係聽
    命主謀指示行事；亦有僅屬零星偶發違犯、或是具規模、組
    織性之集團性大量犯罪；其犯行造成被害人之人數、遭詐騙
    金額亦有不同，是其加重詐欺行為所造成危害之程度自屬有
    異，法律科處此類犯罪，所設之法定最低本刑卻同為「1年
    以上7年以下有期徒刑」，且縱量處最低法定刑，仍無從依
    法易科罰金或易服社會勞動，不可謂不重。於此情形，倘依
    其情狀處以1年以下有期徒刑，即足以懲儆，並可達防衛社
    會之目的者，自非不可依客觀之犯行與主觀之惡性二者加以
    考量其情狀，是否有可憫恕之處，適用刑法第59條之規定酌
    量減輕其刑，期使個案裁判之量刑，能斟酌至當，符合比例
    原則。
　⒉查被告戴廷宇所犯之加重詐欺犯行，造成告訴人、被害人受
    有財物損失，實無可取，固值非難，然考量本件被告戴廷宇
    係擔任最末端「車手」工作，聽從上層指示提領款項，與上
    層謀劃及實際實行詐術者相比，其參與犯行之惡性較輕，每
    次取款所得分配之報酬尚非甚鉅，且業於原審審理期間已與
    附表所示之告訴人及被害人均達成調解、和解並賠償完畢，
    有原審法院110年度附民移調字第80、81、82號、110年度刑
    移調字第99號調解筆錄各1份、和解書及匯款單影本21份存
    卷可憑(見原審原金訴字第15號卷第175、241、242頁；原金
    訴第31號卷第147至151、223至312頁)，顯見被告戴廷宇確
    有積極彌補過錯之誠心，依被告戴廷宇犯罪之具體情狀及上
    開各情綜合以觀，倘就被告戴廷宇量處法定最低度刑有期徒
    刑1年，仍嫌過重，在客觀上應足以引起一般人之同情，確
    有法重情輕之失衡情狀，爰依刑法第59條規定，酌量減輕其
    刑，期使個案裁判之量刑，符合罪責相當之原則。
　⒊再查，被告高俞峰於本案詐欺集團中擔任「車手頭」之工作
    ，被告邱緯綸負責「收水」、「交水」等工作，於本案詐欺
    集團中擔任重要之職務及地位，其等參與犯行之惡性非輕，
    參諸近來詐騙集團詐欺犯罪猖獗，遍及國內外，此等詐欺行
    為非但對於社會秩序危害甚大，且侵害廣大民眾之財產法益
    甚鉅，更破壞人際往來之信任感，而被告高俞峰、邱緯綸正
    值青年，並非全無謀生能力，竟不思以正當途徑獲取所需，
    所為使詐騙集團更加氾濫，造成告訴人、被害人財產受損，
    且迄今分毫未賠償告訴人、被害人所受損失，被告高俞峰、
    邱緯綸所犯本案之罪，並無客觀上足以引起一般同情之特殊
    原因與環境，難認其等犯罪之情狀顯可憫恕，而有何情輕法
    重之處，自均無適用刑法第59條規定酌減其刑之餘地。
　㈣至檢察官移送併辦（臺灣新竹地方檢察署110年度偵字第5607
    號，移送併辦附表編號9、10；臺灣新北地方檢察署110年度
    偵字第12563號，移送併辦告訴人洪佩瑜、謝筱琪)部分，與
    本案檢察官起訴、追加起訴之犯罪事實相同，為實質上之同
    一案件，依審判不可分之原則，為起訴效力所及，本院自應
    併予審理。
三、駁回上訴之理由：
  ㈠原審審理結果，認被告戴廷宇、高俞峰、邱緯綸所犯均罪證
    明確，因而適用刑法第28條、第339條之4第1項第2款、第59
    條等規定，並說明審酌被告戴廷宇、高俞峰、邱緯綸均正值
    青年，竟不思循正當途徑獲取所需，不顧政府近來嚴加查緝
    詐欺犯罪，僅為求一己私利即加入詐騙集團，助長詐騙歪風
    ，影響社會治安，所為均實值非難；復考量被告戴廷宇、高
    俞峰、邱緯綸犯後均坦承犯行，兼衡被告戴廷宇自承教育程
    度為高職畢業，案發時無業，現從事服務業，月收約3萬1,0
    00元，未婚，無未成年子女，現與母親同住，且已與附表所
    示之告訴人及被害人均達成調解、和解並賠償完畢；被告高
    俞峰自承教育程度為國中畢業，案發迄今均從事藝術紋身工
    作，因自己開業月收不穩定，每月至少2、3萬元，已婚，有
    2名未成年子女，太太懷孕中，現與太太及小孩同住；被告
    邱緯綸自承教育程度為高中肄業，案發時在菜市場擔任送貨
    員，月收4萬5,000元，未婚，無未成年子女，現與母親同住
    ，暨本件各次犯罪動機、情節、被害人及告訴人之人數及損
    失財物數額等一切情狀，就被告戴廷宇、高俞峰、邱緯綸所
    犯各罪分別各量處有期徒刑6月、1年2月、1年2月，並分別
    定其應執行刑為有期徒刑1年6月、2年6月、2年6月。復就沒
    收部分說明：⒈查被告等人為本案犯行犯罪所得，被告高俞
    峰為被告戴廷宇收取提領款項之2％；被告邱緯綸為被告戴廷
    宇收取提領款項之1％，此有原審110年度原金訴字第3、11、
    16號判決在卷可參（見原審原金訴字第15卷第263至281頁）
    ，是被告高俞峰之犯罪所得應為22,580元（計算式：附表所
    示提領金額扣除手續費為1,129,000元×2%），而被告邱緯綸
    則為11,290元（計算式：1,129,000×1%）均應依刑法第38條
    之1第1項規定，於其等主文項下分別宣告沒收，於全部或一
    部不能沒收或不宜執行沒收時，依同條第3項規定，追徵其
    價額。⒉至被告戴廷宇業與附表所示之告訴人及被害人均達
    成調解、和解並賠償完畢，倘國家再行沒收犯罪所得，恐過
    苛之虞，故依刑法第38條之2第2項規定，就戴廷宇部分不予
    宣告沒收或追徵。經核原判決之認事用法，洵無違誤，量刑
    、定刑亦屬妥適，核無不合。
　㈡被告戴廷宇上訴意旨略以：被告戴廷宇所犯三人以上共同詐
    欺取財罪(共21罪)，與被告另案(臺灣新竹地方法院110年度
    原金訴字第3、11、16號，目前上訴於本院110年度原上訴字
    第100號審理中)所犯情節、犯案模式均相同，犯罪時間密接
    ，應係相牽連案件，請求與上開另案合併審理。被告對於兩
    案均已與全部被害人達成和解並已給付賠償，請求與上開另
    案合併審理，並給予緩刑宣告之機會，又原判決量刑過重，
    請求從輕量刑等語(見本院卷第43至61、236頁)；被告高俞
    峰上訴意旨略以：被告高俞峰坦承犯行且犯後態度良好，育
    有三名年幼子女，原審量刑過重，希望從輕量刑讓被告早日
    出監賺錢養家等語(見本院卷第236、399頁)；被告邱緯綸上
    訴意旨略以：被告邱緯綸所為之犯行，固值非難，然被告邱
    緯綸係因一時失慮所致，無造成社會之危害，依犯罪情狀而
    言，顯有可憫恕之處，原審量刑過重，請適用刑法第59條減
    輕其刑等語(見本院卷第133至139、419、420頁)。
　㈢本院查：
　⒈按刑事訴訟法第6條第1項、第3項前段規定：「數同級法院管
    轄之案件相牽連者，『得』合併由其中一法院管轄」、「不同
    級法院管轄之案件相牽連者，『得』合併由其上級法院管轄」
    ，既謂「得」，即有裁量權，自非指相牽連之案件一律應予
    合併管轄。易言之，一人犯數罪之相牽連案件，是否合併由
    同一法院審判，本屬法院依職權決定事項；而符合數罪併罰
    之案件，係於同一訴訟程序中審判並定其執行刑，或分屬不
    同訴訟程序審判，俟確定後，再聲請定應執行刑，對被告之
    權利並無影響（最高法院106年度台上字第1450號判決意旨
    參照）。次按刑事訴訟法第7條相牽連案件之合併審判，同
    法第6條並無許當事人聲請之明文。上開第6條規定相牽連刑
    事案件分別繫屬於有管轄權之不同法院時，得合併由其中一
    法院管轄，旨在避免重複調查事證之勞費及裁判之歧異，符
    合訴訟經濟及裁判一致性之要求，此之合併審判與否，應由
    法院依職權處理（裁定），無須當事人聲請或徵詢其意見。
    至於相牽連之數刑事案件分別繫屬於同一法院之不同法官承
    辦時，是否以及如何進行合併審理，因屬法院內部事務之分
    配，依司法院釋字第665號解釋，完全委之於該法院法官會
    議或庭務會議所訂內部事務分配之一般抽象規範（即俗稱之
    分案辦法），定其有無將不同法官承辦之相牽連刑事案件改
    分由其中之一法官合併審理之準據，自亦無由當事人聲請之
    餘地（最高法院105年度台抗字第11號裁定意旨參照）。被
    告戴廷宇雖於刑事聲明上訴暨上訴理由狀請求本院就其所犯
    本案及另案（案號：原審法院110年度原金訴字第3、11、16
    號；本院案號：110年度原上訴字第100號）予以合併審判，
    然本院110年度原上訴字第100號案件已於111年1月27日判決
    ，此有該刑事判決在卷可參（見本院卷第351至378頁），縱
    令本案與上開案件有相牽連案件關係，亦因前開案件業已判
    決，實際上無從合併審理、判決，被告戴廷宇此部分之請求
    ，於法尚有未合。
　⒉再按刑事審判旨在實現刑罰權分配正義，故法院對有罪被告
    科刑，應符合罪刑相當原則，使輕重得宜，罰當其罪，以契
    合社會法律感情，此所以刑法第57條明定科刑時應審酌一切
    情狀，尤應注意該條所列各款事項以為科刑輕重之標準，俾
    使法院就個案量刑，能斟酌至當。又量刑輕重係屬事實審法
    院得依職權自由裁量事項，苟已斟酌刑法第57條各款所列情
    狀而未逾越法定刑度，不得遽指為違法（最高法院98年台上
    字5002號判決意旨參照）。本件原審量刑時，已以行為人責
    任為基礎，敘明刑法第57條所定各款科刑輕重應審酌之事項
    ，並就被告戴廷宇適用刑法第59條規定酌減其刑，於法定刑
    度範圍內，詳予考量審酌而為刑之量定，並未逾越公平正義
    之精神，亦無濫用裁量職權情事，核屬法院量刑職權之適法
    行使，尚屬妥適，自難指為違法或不當。而本案被告戴廷宇
    、高俞峰、邱緯綸所犯為刑法第339條之4第1項第2款之加重
    詐欺罪，該罪之法定刑為1年以上7年以下有期徒刑，得併科
    1百萬元以下罰金，原審就被告戴廷宇本件犯行，各僅量處
    有期徒刑6月，乃係法定最低刑度有期徒刑1年予以減輕1/2
    之最低刑度，已屬從輕；另就被告高俞峰、邱緯綸本件犯行
    ，均無刑法第59條規定之適用，業經本院說明如前，原審同
    此認定，就被告高俞峰、邱緯綸所犯各罪，各僅量處有期徒
    刑1年2月，亦屬從輕，難認有何量刑過重之情。從而，被告
    戴廷宇、高俞峰、邱緯綸徒以前詞指摘原審量刑不當，請求
    再予減輕，均無可採。
　⒊另被告戴廷宇雖請求給予緩刑宣告云云，然按，緩刑為法院
    刑罰權之運用，旨在獎勵自新，祇須合於刑法第74條所定之
    條件，法院本有自由裁量之職權。而關於緩刑之宣告，除應
    具備一定條件外，並須有可認為以暫不執行刑罰為適當之情
    形，始得為之。法院行使此項裁量職權時，應受比例原則、
    平等原則等一般法律原則之支配；但此之所謂比例原則，指
    法院行使此項職權判斷時，須符合客觀上之適當性、相當性
    及必要性之價值要求，不得逾越，用以維護刑罰之均衡；而
    所謂平等原則，非指一律齊頭式之平等待遇，應從實質上加
    以客觀判斷，對相同之條件事實，始得為相同之處理，倘若
    條件事實有別，則應本乎正義理念，予以分別處置，禁止恣
    意為之，俾緩刑宣告之運用，達成客觀上之適當性、相當性
    與必要性之要求（最高法院99年度台上字第7994號判決意旨
    參照）。查被告戴廷宇前因詐欺等案件經本院以110年度原
    上訴字第100號判決各判處有期徒刑1年1月、1年2月不等之
    刑度(共32罪)，定其應執行刑為有期徒刑2年2月，有該案判
    決書在卷可稽(見本院卷第351至378頁），而被告戴廷宇本
    件所為，乃與上開案件為相類似之犯行，本案共犯21罪，上
    開案件共犯32罪，合計共觸犯53罪，可見被告戴廷宇本件所
    為並非一時失慮所致，經本院斟酌上情及全案情節後，認尚
    無暫不執行被告戴廷宇刑罰為適當之情事，自不宜為緩刑之
    宣告，被告戴廷宇猶執前詞請求緩刑云云，亦屬無據。
  ㈣綜上所述，被告戴廷宇、高俞峰、邱緯綸上訴所指各節，均
    難認可採，本件上訴為無理由，應予駁回。　　　
四、被告戴廷宇、邱緯綸於本院審判期日經合法傳喚，無正當理
    由未到場，爰不待其陳述逕行判決。　　　　
據上論斷，應依刑事訴訟法第371條、第368條，判決如主文。　
本案經檢察官洪期榮提起公訴、移送併辦及追加起訴，檢察官黃
嘉慧追加起訴，檢察官呂光華到庭執行職務。
中　　華　　民　　國　　111 　年　　4 　　月　　28　　日
                  刑事第一庭  審判長法　官  周煙平
                                    法　官  吳炳桂
                                    法　官  連育群
以上正本證明與原本無異。
如不服本判決，應於收受送達後20日內向本院提出上訴書狀，其
未敘述上訴之理由者並得於提起上訴後20日內向本院補提理由書
（均須按他造當事人之人數附繕本）「切勿逕送上級法院」。
                                    書記官  廖紫喬
中　　華　　民　　國　　111 　年　　4 　　月　　28　　日
附錄：本案論罪科刑法條全文
中華民國刑法第339條之4
犯第339條詐欺罪而有下列情形之一者，處1年以上7年以下有期
徒刑，得併科1百萬元以下罰金：
一、冒用政府機關或公務員名義犯之。
二、三人以上共同犯之。
三、以廣播電視、電子通訊、網際網路或其他媒體等傳播工具，
    對公眾散布而犯之。
前項之未遂犯罰之。
洗錢防制法第14條
有第二條各款所列洗錢行為者，處7年以下有期徒刑，併科新臺
幣5百萬元以下罰金。
前項之未遂犯罰之。
前二項情形，不得科以超過其特定犯罪所定最重本刑之刑。

附表：
編號 告訴人 /被害人  詐騙方式 匯款時間、地點、方式  匯款金額（不包括跨行手續費） 人頭帳戶銀行帳號 提款時間 提款地點 提款金額  1 詹珈桂 (提告) 詐騙集團成員於109年11月19日19時15分許，假冒為臉書賣家致電詹珈桂，佯稱：其先前網購時因付款方式有誤導致溢購20組，需依指示操作解除云云，使詹珈桂陷於錯誤。 109年11月19日 19：54：59 在雲林縣○○市○○○路000號之全家便利商店，以自動櫃員機轉帳方式    6,018元 童良財所申用之 中國信託商業銀行000-000000000000號帳戶 109年11月19日 19:58:18 新竹市○○路0段000號 (統一超商泰一門市)   6,000元 2 洪珮瑜 (提告) 詐騙集團成員於109年11月19日18時15分許，假冒為網路購物店家、玉山銀行客服人員接續致電洪珮瑜，佯稱：其先前網購時因訂單重複，若未取消將自動扣款，需依指示操作網路銀行以取消云云，使洪珮瑜陷於錯誤。 109年11月20日 17：27：13 在高雄市○○區○○路00號之萊爾富超商高市新艦隊店，以自動櫃員機轉帳方式   29,985元 廖祐慈所申用之 華南商業銀行 000-000000000000號帳戶 109年11月20日 17:30:37 17:31:29 17:32:24 新竹市○○路00號1樓 (萊爾富超商新竹竹森店)   20,000元 20,000元 20,000元    17：28：25 在高雄市○○區○○路00號之萊爾富超商高市新艦隊店，以自動櫃員機轉帳方式 29,985元        17：33：46 在高雄市○○區○○路00號之萊爾富超商高市新艦隊店，以自動櫃員機跨行存入方式 29,985元  109年11月20日 17:41:37 17:42:36 新竹市○○路00號(統一超商俊友門市)   20,000元 10,000元 3 楊牧心 (提告) 詐騙集團成員於109年11月20日17時25分許，假冒為網路購物店家、第一銀行客服人員接續致電楊牧心，佯稱：其先前網購時因店家操作失誤重複下訂，若未取消將自動扣款，需依指示操作取消云云，使楊牧心陷於錯誤。 109年11月20日 17：54：17 在台北市○○區○○街000號台北醫學大學校區內之統一超商，以自動櫃員機轉帳方式   29,123元 陳佳美所申用之 台新國際商業銀行 000-00000000000000號帳戶 109年11月20日 18:10:46 18:11:49 18:14:25  新竹市○○路00號(統一超商俊友門市)   20,000元 20,000元 3,000元     18：04：31 在台北市○○區○○街000號台北醫學大學校區內之統一超商，以自動櫃員機轉帳方式 28,985元        18：16：22 在台北市○○區○○街000號之全家便利商店全家北醫店，以自動櫃員機轉帳方式 30,000元  109年11月20日 19:17:24 19:18:12 19:19:22 19:20:01 19:20:48 新竹市○○路0號(土地銀行新竹分行)   20.000元 20.000元 20.000元 20.000元 7,000元 （包含附表編號9）    18：22：06 在台北市○○區○○街000號之全家便利商店全家北醫店，以自動櫃員機轉帳方式 30,000元     4 謝筱琪 (提告) 詐騙集團成員於109年11月20日16時10分許，假冒為臉書賣家、郵局客服人員接續致電謝筱琪，佯稱：其先前網購時因店家內部操作有誤，將連續扣款12個月，需依指示操作執行止付云云，使謝筱琪陷於錯誤。 109年11月20日 18：34：46 在不詳地點，以網路銀行轉帳方式 49,985元 廖祐慈所申用之 中華郵政股份有限公司 000-00000000000000號帳戶 109年11月20日 18:59:25 新竹市○○街00號 (新竹市武昌街郵局）   50,000元 5 高惠珍 (提告) 詐騙集團成員於109年11月19日16時許，假冒為網路購物店家、銀行客服人員接續致電高惠珍，佯稱：其先前網購時因資料有誤，將造成連續扣款，需依指示操作執行止付云云，使高惠珍陷於錯誤。 109年11月19日17時許 在新北市○○區○○路000號耕莘醫院內，以自動櫃員機轉帳方式   14,768元  6,403元  5,985元 鍾沄芮所申用之 中華郵政股份有限公司 000-00000000000000號帳戶 109年11月19日 17:28:01 17:28:53 17:30:17 109年11月19日 17:32:24 17:33:22 109年11月19日 17:34:13 109年11月19日 17:37:00 17:43:39 17:44:31 17:47:52 新竹市○○路0段00號 (萊爾富超商新竹竹諺店)    20,005元 20,005元 14,005元   15,005元 15,005元   14,005元   16,005元 13,005元 18,005元  5,005元  （均包含5元手續費） 6 鄭海華 (提告) 詐騙集團成員於109年11月18日20時06分許假冒蝦皮購物網店家、新光銀行客服人員接續致電鄭海華，佯稱：其先前網購之尿布將再次扣款，需依指示操作自動櫃員機以取消云云，使鄭海華陷於錯誤。 109年11月19日 17:26:35 在臺北市○○區○○○路000號之臺北橋郵局，以自動櫃員機轉帳方式   29,989元  鍾沄芮所申用之 中華郵政股份有限公司 000-00000000000000號帳戶       17：44：02 　　在 不詳地點，以 自動櫃員機轉 帳方式 17,985元     7 雷鳳君 (提告) 詐騙集團成員於109年11月19日16時50分許，假冒為網路賣家致電雷鳳君，佯稱：其先前網購時重複下定，需依指示操作執行止付云云，使雷鳳君陷於錯誤。 109年11月19日 17:31:53 在雷鳳君位於宜蘭縣羅東鎮住處，以網路銀行轉帳方式   24,123元 鍾沄芮所申用之 中華郵政股份有限公司 000-00000000000000號帳戶    8 劉杰 (提告) 詐騙集團成員於109年11月19日16時49分許，假冒為網購客服人員致電劉杰，佯稱：其先前網購時因作業疏失，將訂單誤為12期分期付款，需依指示操作處理云云，使劉杰陷於錯誤。 109年11月19日 17:37:57 在臺中市北區學士路與育德路口，以網路銀行轉帳方式   13,456元  鍾沄芮所申用之 中華郵政股份有限公司 000-00000000000000號帳戶       17：42：51 在臺中市北區學士路與育德路口，以網路銀行轉帳方式 4,998元     9 周怡雯 (提告) 詐騙集團成員於109年11月21日16時47分許致電周怡雯，佯稱：其先前網購時因電腦資料輸入錯誤，遭誤設為超級會員，需依指示操作自動櫃員機以取消云云，使周怡雯陷於錯誤。 109年11月20日 18：39：22 在不詳地點，以自動櫃員機轉帳方式   12,123元 陳佳美所申用之 台新國際商業銀行 000-00000000000000號帳戶 詳見附表編號3 新竹市○○路0號 (土地銀行新竹分行) 詳見附表編號3   10 劉麗婷 (提告) 詐騙集團成員於109年11月22日14時50分許致電劉麗婷，佯稱：其先前網購時重複下單，需依指示操作網路銀行以取消云云，使劉麗婷陷於錯誤。 109年11月22日 14:50:59 14:54:05 在臺中市○ ○區○○路 0號，以網路 銀行轉帳方 式    49,985元 17,985元 葉榮源所申用之 第一商業銀行 000-00000000000號帳戶 109年11月22日 14:56:44 14:57:47 109年11月22日 14:58:45 15:00:38 15:13:50 15:14:53 新竹市○○路0段000號 (統一超商聖華門市)    20,000元 20,000元   20,000元  7,000元 20,000元 10,000元 11 洪章耀 詐騙集團成員於109年11月21日19時11分許假冒網路賣家致電洪章耀，佯稱：其先前網購時因超商店員結帳出錯而誤設為批發商，需依指示操作自動櫃員機以取消云云，使洪章耀陷於錯誤。 109年11月22日 15:09:31 在高雄市○ ○區○○○街0號小港郵局，以自動櫃員機轉帳方式   29,988元 葉榮源所申用之 第一商業銀行 000-00000000000號帳戶    12 陳威竣 (提告) 詐騙集團成員於109年11月22日14時17分許，假冒為網路賣家486團購網客服人員、玉山銀行客服人員接續致電陳威竣，佯稱：其先前網購蘋果汁時因工讀生作業疏失而誤下20箱之訂單，需依指示操作網路銀行以取消云云，使陳威竣陷於錯誤。 109年11月22日 16:14:37 在桃園市○○區○○○路○段0號(高鐵桃園站4號出口) ，以網路銀行轉帳方式   99,987元 陳柔安所申用之 中華郵政股份有限公司 000-00000000000000號帳戶 109年11月22日 16:17:54 16:19:16 16:20:19 16:21:22 16:22:22 新竹市○○路0段000號 (統一超商聖華門市)   20,005元 20,005元 20,005元 20,005元 20,005元 （均包含5元手續費） 13 林書含 (提告) 詐騙集團成員於109年11月20日17時53分許，假冒為拍賣網站客服人員、台新銀行客服人員接續致電林書含，佯稱：其先前網購時因後台作業疏失導致設定多筆分期付款，需依指示操作網路銀行以取消云云，使林書含陷於錯誤。 109年11月22日 16:37:47   30,033元 葉榮源所申用之 玉山商業銀行 000-0000000000000號帳戶 109年11月22日 16:41:28 109年11月22日 16:42:31  109年11月22日 17:09:35 17:10:38 109年11月22日 17:11:37 109年11月22日 17:12:40 17:13:39 17:14:39 18:07:50 新竹市○區○○路00號 (萊爾富超商新竹藍海店)  新竹市○○路0號(統一超商海寶門市)    20,005元   10,005元    20,005元 20,005元   20,005元   20,005元 20,005元  4,005元 16,005元 （均包含5元手續費） 14 陳和棋 (提告) 詐騙集團成員於109年11月22日16時13分許，假冒為網路賣家、郵局客服人員接續致電陳和棋，佯稱：其先前網購時因公司內部疏失，導致遭設定連續購買12次，需依指示操作自動櫃員機以取消云云，使陳和棋陷於錯誤。 109年11月22日 16:56:41 在不詳地點，以自動櫃員機轉帳方式   29,989元 葉榮源所申用之 玉山商業銀行 000-0000000000000號帳戶    15 林异城 (提告) 詐騙集團成員於109年11月22日15時42分許，假冒為網路賣家李小姐、中過信託銀行客服人員接續致電林异城，佯稱：其先前網購時因人員疏失誤設訂單，需依指示操作網路銀行及自動櫃員機以取消云云，使林异城陷於錯誤。 109年11月22日 17:00:40 在不詳地點，以網路銀行轉帳方式 　     49,989元        葉榮源所申用之 玉山商業銀行 000-0000000000000號帳戶       17:53:32 在新北市○○區○○路000000號中國信託銀行丹鳳分行 ，以自動櫃員機轉帳方式 15,985元     16 黃美芳 (提告) 於109年11月22日16時30分許，假冒為網購公司人員、玉山銀行客服人員接續致電黃美芳，佯稱：其先前網購時因故遭設定為循環消費，需依指示操作自動櫃員機以取消云云，使黃美芳陷於錯誤。 109年11月22日 17:01:55 在不詳地點，以自動櫃員機轉帳方式   12,123元 葉榮源所申用之 玉山商業銀行 000-0000000000000號帳戶    17 顏琬庭 (提告) 於109年11月22日15時許，假冒為網路賣家、台新銀行客服人員接續致電顏琬庭，佯稱：其先前網購之訂單因簽收時誤簽為批發商，需依指示操作網路銀行以取消云云，使顏琬庭陷於錯誤。 109年11月22日 17:09:26 在不詳地點，以網路銀行轉帳方式   12,123元 葉榮源所申用之 玉山商業銀行 000-0000000000000號帳戶    18 林宏益 (提告) 詐騙集團成員於109年11月22日17時16分許，假冒為網購客服人員、臺灣銀行客服人員接續致電林宏益，佯稱：其先前網購時因故訂單錯誤，需依指示操作網路銀行以取消云云，使林宏益陷於錯誤。 109年11月22日 17:49:58 在不詳地點，以網路銀行轉帳方式   48,900元 陳柔安所申用之 華南銀行 000-000000000000號帳戶 109年11月22日 17:56:23 17:57:24 17:58:23 17:59:22 18:00:56 新竹市○○路0號(統一超商海寶門市)   20,005元 20,005元 20,005元 20,005元 17,005元 （均包含5元手續費） 19 鄭喻文 (提告) 詐騙集團成員於109年11月22日17時12分許，假冒為網路賣家、台新銀行客服人員接續致電鄭喻文，佯稱：其先前網購時刷卡錯誤，將1千元誤刷為1萬元，需依指示操作網路銀行及自動櫃員機以取消云云，使鄭喻文陷於錯誤。 109年11月22日 18:15:54 在不詳地點，以網路銀行轉帳方式   99,987元 陳柔安所申用之 臺北富邦商業銀行 000-000000000000號帳戶 109年11月22日 18:29:26 109年11月22日 18:30:27 18:31:32 18:32:36 18:34:14  109年11月22日 20:53:07 20:54:02 20:54:56  　  　  　  　  　  　 新竹市○○路0號(統一超商海寶門市)      新竹市○區○○路00號 (萊爾富超商新竹藍海店)    20,005元   20,005元 20,005元 20,005元 19,005元    20,005元 20,005元 10,005元 （均包含5元手續費）     20 張佳鈴 詐騙集團成員於109年11月22日19時30分許，假冒為網路賣家486團購網客服人員致電張佳鈴，佯稱：其先前網購時因故遭多扣款1次，需依指示操作網路銀行以取消云云，使張佳鈴陷於錯誤。 109年11月22日 20:49:39 在臺中市○○區○○里○○路000巷00號，以網路銀行轉帳方式   49,989元 陳柔安所申用之 臺北富邦商業銀行 000-000000000000號帳戶       20:57:37 在臺中市○○區○○里○○路000巷00號，以網路銀行轉帳方式 49,987元 陳柔安所申用之 國泰世華商業銀行 000-000000000000號帳戶 109年11月22日 21:00:44  109年11月22日 21:01:41 21:02:32 21:52:18 21:53:08 22:04:12 22:05:05 新竹市○區○○路00號 (萊爾富超商新竹藍海店) 20,000元      20,000元 10,000元 20,000元 10,000元 20,000元 10,000元 21 吳欣柔 詐騙集團成員於109年11月22日21時30分許，假冒為蝦皮購物客服人員、台新銀行客服人員接續致電吳欣柔，佯稱：因設定錯誤將其資格設為超級會員，需依指示操作自動櫃員機以取消資格云云，使吳欣柔陷於錯誤。 109年11月22日 22:00:18 在宜蘭縣○○鎮○○路00號統一超商葛瑪蘭門市，以自動櫃員機轉帳 方式   29,985元 陳柔安所申用之 國泰世華商業銀行 000-000000000000號帳戶